---
title: "0313_homework"
format:
  html: 
    toc: true
    toc-location: right
    toc-title: "Contents"
    toc-depth: 3
    number-sections: true
    smooth-scroll: true
  pdf: 
    toc: true
    toc-depth: 3
    number-sections: true
editor: visual
---

# 평균

## 한국 사람의 체중은 평균 70kg, 표준편차 3인 정규분포를 따른다고 하자. 임의의 100명의 한국인의 데이터를 모았을 때, 이들의 체중에 대한 표본평균은 대충 얼마일까? (1문장으로 "본인의 생각"을 쓰시오.)

표본평균은 대략 70kg 정도 추정할 수 있습니다. 왜냐하면 100 명이나 모았기 때문에 n수가 30을 넘어 몸무게가 모평균과 수렴할 가능성이 높을거 같습니다.

## 한국 사람의 신장은 평균 165cm, 표준편차 10인 정규분포를 따른다고 하자. 임의의 100명의 한국인의 데이터를 모았을 때, 이들의 키에 대한 표본평균은 대충 얼마일까? (1문장으로 "본인의 생각"을 쓰시오.)

표본평균은 대략 165cm 정도 추정할 수 있습니다. 왜냐하면 100 명이나 모았기 때문에 n수가 30을 넘어 키가 모평균과 수렴할 가능성이 높을거 같습니다.

# 회귀분석

## 선형회귀모형은 여러 개의 설명변수들의 선형결합을 이용해서 "무엇"을 추정하고자 하는 것일까? (1문장)

선형회귀모형은 Y=ax + b로 종속변수 Y값(기대값)을 추정하고자 하는것입니다.

## 로지스틱회귀모형은 여러 개의 설명변수들의 선형결합을 이용해서 "무엇"을 추정하고자 하는 것일까? (1문장)

설명변수의 선형결합을 통해 로그오즈를 모델링하고 이 수식을 변형해서 성공확률(p)값을 추정하고자 하는것입니다.

# t검정

## t검정(t-test)는 언제 쓰는가 (1문장으로)

연속형 변수의 평균을 두 집단에서 비교할 때 사용

## t검정을 위해 어떤 가정들이 필요한가? (명사형으로 나열. 길게 쓰지 말 것)

정규성, 독립성, 등분산성

정규성: 데이터가 평균을 중심으로 좌우대칭인 종모양 분포를 따른다는 뜻

독립성: 한 관측값이 다른 관측값에 영향을 주지 않는다는 뜻

등분산성: 비교하는 집단들의 분산, 즉 퍼진 정도가 서로 비슷하다는 뜻

## 왜 t검정은 이름이 t일까?

t-분포를 이용한 검정이라서

정규성을 가정한다는 말은 모집단이 정규분포를 따른다고 봄

z검정은 모집단이 정규분포이고 모표준편차를 알고 있을때 사용

근데 보통은 모표준편차를 모르기때문에 t-test 사용

## t검정에서 왜 정규분포에 대한 가정이 필요할까? (1문장으로)

표본평균이 정규분포를 따른다고 가정할 수 있어야 t 통계량이 t분포를 따른다는 이론이 성립함

## 일반적인 t검정과 paired t-test의 차이는? (1문장으로)

paired t-test는 같은 대상에서 측정한 다른 시점의 두 값의 차이의 평균을 비교하는 것이다.

양측검정: 차이가 있는지만 보고 싶을 때

우측검정: 차이가 0보다 큰지 보고 싶을 때

좌측검정: 차이가 0보다 작은지 보고 싶을 때

방향을 미리 정하지 않았으면 양측검정, 증가/감소를 연구가설로 정했으면 단측검정

## paired t-test의 예시를 3개 쓰시오.

어떤사람이 병이 걸리기 전과 후의 백혈구 수치를 비교, 어떤 학생이 교육을 받기 전과 후의 평균 성적을 비교, 어떤 사람의 편도체 ROI의 평균 timeseries 값을 약물 사용 전후로 비교

## R의 내장 데이터인 iris 데이터의 두 species(setosa 와 versicolor)에 대해 "Sepal.Length" "Sepal.Width" "Petal.Length" "Petal.Width" 각각에 대해 t검정을 수행하여 결과를 해석하라.

```{r}
data(iris)
df <- iris[iris$Species %in% c("setosa", "versicolor"), ]
df$Species <- droplevels(df$Species)

# 4개 변수에 대해 t-검정 수행
vars <- c("Sepal.Length", "Sepal.Width", "Petal.Length", "Petal.Width")

for (v in vars) {
  cat("\n==========================================")
  cat("\n변수:", v, "\n")
  print(t.test(as.formula(paste(v, "~ Species")), data = df))
}
```

Sepal.Length, Sepal.Width, Petal.Length, Petal.Width 모두 다 p-value가 0.001보다 더 작아서 setosa와 versicolor 간 평균 차이가 통계적으로 유의하다. Petal.Length랑 Petal.Width 두 종의 차이가 가장 극명하고 Sepla Width에서 유일하고 setosa가 더 컸다

## 7)과 같이 t검정을 여러 번 수행했을 때의 문제점은? (2문장으로)

검정을 여러번 반복하면 type 1 error가 누적됩니다. 그러면 전체적으로 귀무가설이 참임에도 적어도 하나를 유의하다고 잘못 판단할 확률이 크게 증가하는 다중검정 문제가 발생할 수 있습니다.

## 8)을 해결하기 위해 어떤 방법을 쓸 수 있을까? (3문장으로)

본페로니 보정을 사용합니다. Benjamini-Hochberg 방법을 사용합니다. FDR 보정을 적용합니다.

FWER: 여러 가설검정을 동시에 할 때 하나라도 제1종 오류가 발생할 확률을 통제하는 방법

FDR: 여러 가설검정에서 유의하다고 판단한 결과들 중 실제로 오류인 비율의 기대값을 통제하는 방법

차이점: FWER는 오류를 매우 엄격하게 줄이는 방식, FDR은 일부 오류를 허용하는 대신 더 많은 유의한 결과를 찾기 쉬운 방식

## 7)의 분석만 하면 틀렸다. 왜? (1문장으로)

다중비교 보정 없이 t-test만 4번 수행해서 type 1 error가 통제되지 않았음

정규성은 각 집단 자료가 정규분포를 따르는지 Shapiro-Wilk 검정 등으로 확인한다.

등분산성은 두 집단의 분산이 같은지 Levene 검정 또는 F-test 등으로 확인한다

독립성은 관측값들이 서로 영향을 주지 않는지 연구 설계로 우선 판단하며, Durbin-Watson 검정으로 확인할 수 있다.

# ANOVA

## ANOVA는 무엇의 약자? (1문장)

Analysis of Variance(분산분석)의 약자이다.

## ANOVA는 언제 쓰는가? (1문장)

세 개 이상의 집단 간 평균에 통계적으로 유의한 차이가 있는지를 동시에 검정할 때 사용한다.

## ANOVA의 기본 가정은 무엇이 있는가(명사형 나열)

정규성, 독립성, 등분산성

## t검정을 여러 번 해서 각 그룹을 비교할 수 있지 않을까? 왜 ANOVA를 쓸까? (2문장으로)

t검정을 반복하면 검정 횟수가 늘어남에 따라 1종 오류율이 급격히 증가하여 잘못된 유의성 검정이 커진다. 아노바는 하나의 검정으로 전체 집단 간 차이를 동시에 판단할 수 있다.

## 왜 이름에 분산이 들어 갈까? (3문장)

전체 데이터의 변동을 집단간 변동과 집단 내 변동으로 분해한다. 만약 집단 단 변동이 집단 내 변동에 비해 충분히 크다면 그 차이는 우연이 아니다. 분산을 분석해서 평균 차이를 검정하는 방법이기 때문이다.

전체 변동: 모든 관측값이 전체 평균에서 얼마나 떨어져 있는지를 나타내는 변동

집단 간 변동: 각 집단의 집단평균이 전체평균에서 얼마나 떨어져 있는지 나타내는 변동

집단 내 변동: 같은 집단 안에서 각 관측값이 그 집단평균으로부터 얼마나 퍼져 있는지 나타내는 변동

이걸 비교하는 이유는 만약 반마다 평균이 비슷하면, 반끼리 큰 차이가 없다고 볼 수 있음. 그런데 집단 안의 차이보다 집단끼리 평균 차이가 훨씬 크면, 집단들의 평균이 정말 다르다고 생각할 수 있다.

## F검정이란 무엇인가? (2문장)

두 분산의 비를 이용하여 집단 간 차이가 유의한지를 판단하는 검정 방법이다. ANOVA에서는 집단 간 분산/집단 내 분산으로 계산된 F 통계량이 F-분포를 따르는지를 기준으로 귀무가설 기각 여부를 결정하기 때문이다.

F검정통계량이 커진다는 것은 집단 간 변동이 집단 내 변동보다 훨씬 크다는 뜻이다. 각 집단의 평균 차이가 같은 집단 안에서의 우연한 흔들림보다 크다는 의미이다. 따라서 집단 평균들이 서로 같지 않을 가능성이 크다고 판단하게 된다.

## 왜 이름에 F가 들어갈까? (1문장)

로널드 피셔의 이름 첫 글자를 따서 F-분포라고 명명

## F검정에 대한 가정은 무엇일까? (명사형 나열)

정규성, 독립성, 등분산성

## 왜 ANOVA에서 F검정을 수행할까? (3문장)

모든 집단 평균이 동일하면 F통계량은 1 근처의 값을 가짐. 집단 간 평균에 실제 차이가 있으면 F값이 1보다 크게 나타남. 따라서 F통계량이 F-분포의 임계값을 초과하는지를 확인하는 F검정이 아노바에서 가설 검정을 한다.

## R의 내장 데이터인 iris 데이터의 세 species에 대해 "Sepal.Length" "Sepal.Width" "Petal.Length" "Petal.Width" 각각에 대해 ANOVA를 수행하여 결과를 해석하라.

```{r}
data(iris)
vars <- c("Sepal.Length", "Sepal.Width", "Petal.Length", "Petal.Width")

for (v in vars) {
  cat("\n==========================================")
  cat("\n변수:", v, "\n")
  model <- aov(as.formula(paste(v, "~ Species")), data = iris)
  print(summary(model))
}
```

Sepal.Length, Sepal.Width, Petal.Length, Petal.Width 모두 다 p-value가 0.001보다 더 작아서 setosa, versicolor, virginica 간 평균 차이가 통계적으로 유의하다. Petal.Length에서 세 종의 차이가 가장 크게 났다.

## 10)의 분석만 하면 틀렸다. 왜? (1문장)

아노바는 차이가 있다, 없다만 알려주는 분석이라 사후검정을 통해 어디서 차이가 있는지를 알아야한다.
