---
title: "HomeWork"
format: 
  html: 
    toc: true
    toc-location: right
    toc-title: "Contents"
    toc-depth: 6
    number-sections: true
    smooth-scroll: true
editor: visual
---

# 2026-01-08 숙제

## 3장

### 3.23

\(1\)

```{r}
x = c(684, 390, 331, 471, 260, 279, 252, 68, 2055, 1145, 879, 93, 119, 1124, 553, 327, 652, 954, 590, 620, 3200, 594, 450, 515, 890, 452, 680, 480, 740, 715)
mean(x)
median(x)
sd(x)
var(x)
quantile(x)
```

\(2\)

```{r}
boxplot(x)
```

\(3\)

```{r}
new_x = c(684, 390, 331, 471, 260, 279, 252, 68, 1145, 879, 93, 119, 1124, 553, 327, 652, 954, 590, 620, 594, 450, 515, 890, 452, 680, 480, 740, 715)
boxplot(new_x)
```

### 3.24

\(1\) 50, 60, 70점대에서 대부분 몰려있음

\(2\)

```{r}
score <- c(21, 27, 32, 41, 41, 42, 43, 44, 44, 45, 52, 52, 53, 54, 56, 56, 57, 58, 59, 59, 59, 61, 62, 62,62,63,63,63,63,63,63,64,64,64,65,65,67,68,68,69,71,75,76,76,77,78,79,84,87,88,89,92,98)
freq <- table(score)
print(freq)
mode <- as.numeric(names(which.max(freq)))
print(mode);median(score)
```

\(3\)

```{r}
quantile(score, probs = c(0.25, 0.75))
```

\(4\)

```{r}
print(sprintf("%.1f%%", mean(score <= 40) * 100))
print(sprintf("%.1f%%", mean(score >= 70) * 100))

```

### 3.26

```{r}
n <- c(20, 45, 30, 50, 15)
avg <- c(79, 80, 75, 85, 90)
overall_mean <- weighted.mean(avg, n)

overall_mean
```

## 4장

### 동전던지기 시각화

0.1로 세팅

```{r}
set.seed(123)
n <- 10000
p <- 0.1

p
coin <- rbinom(n = n, size = 1, prob = p)
cum_heads <- cumsum(coin) / seq_len(n)
plot(
  cum_heads,
  type = "l",
  col = "blue",
  lwd = 2,
  xlab = "Number of Tosses",
  ylab = "Cumulative Proportion of Heads",
  main = paste0(
    "Coin Toss Simulation (p = ", round(p, 3), ")"
  )
)

abline(h = p, col = "red", lwd = 2, lty = 2)

```

0.01로 세팅

```{r}
set.seed(123)
n <- 10000
p <- 0.01

p
coin <- rbinom(n = n, size = 1, prob = p)
cum_heads <- cumsum(coin) / seq_len(n)
plot(
  cum_heads,
  type = "l",
  col = "blue",
  lwd = 2,
  xlab = "Number of Tosses",
  ylab = "Cumulative Proportion of Heads",
  main = paste0(
    "Coin Toss Simulation (p = ", round(p, 3), ")"
  )
)

abline(h = p, col = "red", lwd = 2, lty = 2)
```

고찰

p값(동전을 던졌을때 앞면이 나올 확률)이 0.1에서 0.01로 줄어들었음.

p = 0.1

그래프가 처음 0.2를 찍고 두번째는 그거보다 약간 낮은값으로 그리고 설정해둔 값인 0.1보다 낮아졌다가 결국 0.1에 수렴함. 내 생각에는 0.2를 찍은게 10번 중 우연히 동전이 2번 앞면이 나왔고, 그 20번을 던지니까 3번정도 나왔음. 그러다가 2000번 정도 던졌을때는 200번도 안나왔지만 시행이 많아지면서 결국 0.1에 수렴함

p = 0.01

그래프가 처음 0.04를 찍고 그 다음은 대략 0.39, 0.25를 찍더니 갑자기 값이 0.01보다 확 떨어졌음 그리고 차츰차츰 0.01값에 도달했다가 2000번쯤에 0.015를 찍고 값이 낮아져 결국 0.01에 수렴함. 내 생각에는 0.04를 찍은게 우연히 100번중 앞면이 4번이 나왔고 시행이 늘면서 50번을 더 했으나 앞면이 나오지 않아 0.25를 찍고 시행을 700번을 더 해도 앞면이 나오지 않았으나 그 후 300번의 시행에서 앞면이 6번이 더 나오면서 0.01에 수렴하게 된것같음
